【裁判字號】    97,交聲,368
【裁判日期】    970512
【裁判案由】    違反道路交通管理處罰條例聲明異議
【裁判全文】
臺灣士林地方法院交通事件裁定    97年度交聲字第368、369號
原處分機關  交通部公路總局臺北區監理所蘆洲監理站
異  議  人
即受處分人  甲○○
上列受處分人因違反道路交通管理處罰條例案件，對於交通部公
路總局臺北區監理所蘆洲監理站民國97年3 月4 日所為之處分（
原處分案號：北監蘆字第裁46-CT0000000號、第裁46-CT0000000
號），聲明異議，本院裁定如下：
    主  文
異議均駁回。
    理  由
一、按汽車（依道路交通管理處罰條例第3 條第8 款規定，包括
    機器腳踏車）駕駛人停車時，停車時間、位置、方式、車種
    不依規定者，處新臺幣（下同）600 元以上1,200 元以下罰
    ，道路交通管理處罰條例第56條第1 項第9 款定有明文。
二、原處分意旨略以：異議人甲○○所有之車號CHE-440 號重型
    機車，分別於民國96年12月21日上午10時41分許及下午2 時
    37分許，在臺北縣淡水鎮○○路11之5 號前，經臺北縣政府
    警察局淡水分局執勤員警逕行舉發「停車時間不依規定」之
    違規，依道路交通管理處罰條例第56條第1 項第9 款規定，
    各裁處異議人罰鍰600 元，合計1,200 元。
三、異議意旨略以：違反道路交通管理事件統一裁罰基準及處理
    細則第13條第4 項規定：逕行舉發汽車有道路交通管理處罰
    條例第56條第1 項或第57條規定之情形，而駕駛人、汽車所
    有人不在場未能將車輛移置者，每逾2 小時，得連續舉發。
    該條款並無包括機車之文字，且明白指出係對汽車買賣、修
    理業違規之處罰，根本不該混為一談。又使用人於第二次舉
    發時已經到場，同一批員警，明知事實經過，卻照樣舉發，
    並夾在一起寄來，未免讓人覺得太離譜云云。
四、經查：
    (一)本件異議人甲○○所有之車牌號碼CHE-440 號重型機車，
      於96年12月21日上午10時41分許、同日下午2 時37分許，
      停放在臺北縣淡水鎮○○路11之5 號單月停車格內，分別
      經警拍照逕行舉發其「停車時間不依規定」之違規事實，
      為異議人所不爭執，並有舉發通知單、採證照片影本各2
      紙在卷可稽，堪認異議人所有之上開機車確有停車時間不
      依規定之違規情狀無誤。
    (二)至異議人雖辯稱違反道路交通管理事件統一裁罰基準及處
      理細則第13條第4 項之規定，並無包括機車之文字，且係
      對汽車買賣業者、汽車修理業者違規之處罰云云。惟按道
      路交通管理處罰條例第3 條第8 款規定本條例所用名詞釋
      義如下：八、車輛：指在道路上以原動機行駛之汽車（包
      括機器腳踏車）或以人力、獸力行駛之車輛；而依同條例
      第92條第1 項授權訂定之道路交通安全規則第2 條第1 款
      對「汽車」則釋義如下：一、汽車：指在道路上不依軌道
      或電力架線而以原動機行駛之車輛（包括機器腳踏車）。
      顯見道路交通管理處罰條例、道路交通安全規則中所指之
      「汽車」，係包含「機器腳踏車」在內，即一般俗稱之「
      機車」。再者，逕行舉發汽車有本條例第56條第1 項或第
      57條規定之情形，而駕駛人、汽車所有人、汽車買賣業者
      、汽車修理業者不在場或未能將汽車移置者，每逾2 小時
      ，得連續舉發之。該條項係以駕駛人、汽車所有人、汽車
      買賣業者、汽車修理業者為處罰對象，並非僅局限於汽車
      買賣業者、汽車修理業者，此觀違反道路交通管理事件統
      一裁罰基準及處理細則第13條第4 項規定自明。是異議人
      前揭所辯，顯係對法令之誤解，並無可採。
    (三)又本件第一、第二違規時、地所為之舉發、處罰，兩者違
      規時間分別為96年12月21日上午10時41分許、同日下午2
      時37分許，時間已相隔4 小時之遠，已如前述，則揆諸道
      路交通管理處罰條例第85條之1 規定，舉發機關及原處分
      機關對於異議人此二相隔4 小時之違規停車行為為連續舉
      發、處罰，依法即屬有據，是異議人辯稱：該2 張舉發通
      知單明顯係同一案件，員警卻照樣舉發云云，自不足採。
      從而，原處分機關對異議人所有機車前揭之違規行為，分
      別依道路交通管理處罰條例第56條第1 項第9 款規定，分
      別填製第一、第二張裁決書而處罰異議人罰鍰600 元、60
      0 元，並無違誤。
    (四)再異議人辯稱其於第二次舉發時已在場，員警卻照樣舉發
      云云。惟按道路交通管理處罰條例第7 條之2 第1 項第7
      款明定，汽車駕駛人之行為經以科學儀器取得證據資料證
      明其行為違規，當場不能或不宜攔截製單舉發者，得對汽
      車所有人逕行舉發；前項第7 款之科學儀器應採固定式，
      並定期於網站公布其設置地點。但汽車駕駛人之行為屬違
      規停車而駕駛人不在場者，不在此限，道路交通管理處罰
      條例第7 條之2 第1 項第7 款、第2 項第4 款定有明文。
      而依卷附異議人第二次違規之採證照片以觀，站立車旁之
      人之身體與車輛間尚有距離，並非緊靠，第三人實無從認
      定站立車旁之人究係單純之行人抑或車主。參以衡諸一般
      交通執勤人員舉發交通違規事件之慣例，執勤人員舉發時
      ，僅需由外觀判斷路旁停放之車輛違規與否，並無趨前確
      認站立車旁之人是否車主之義務及必要，從而，本件異議
      人既有違規停車而駕駛人不在場之事實，而舉發員警有不
      能或不宜當場攔截製單舉發之情形者，自可依前揭條例第
      7 條之2 第1 項第7 款、第2 項第4 款規定，以「非固定
      式科學儀器」取得之採證照片，於事後對車輛所有人逕行
      舉發，是舉發員警舉發本件違規之程序尚難謂有何違法之
      處。縱認異議人是否在場乙節容有爭議，惟汽車駕駛人不
      依規定時間停車者應處罰鍰，已於首揭道路交通管理處罰
      條例第56條第1 項第9 款明白揭示，因此，駕駛人本人是
      否在場，並無礙於該項罰則構成要件之成立，是異議人辯
      稱其於第二次舉發時已在場，員警卻照樣舉發云云，洵屬
      無據。
五、綜上所述，異議人所有上開機車，確有分別在前揭時、地，
    停車時間不依規定之違規行為。從而，原處分機關依道路交
    通管理處罰條例第56條第1 項第9 款之規定，各裁處異議人
    罰鍰600 元，共處罰鍰1,200 元，核無違誤，本件異議人之
    異議為無理由，應予駁回。
據上論斷，應依道路交通案件處理辦法第19條，裁定如主文。
中    華    民    國    97    年    5     月    12    日
                  交通法庭法  官    許碧惠
以上正本證明與原本無異。
如不服本裁定，應於裁定送達後5 日內，向本院提出抗告狀。
                          書記官    徐仁豐
中    華    民    國    97    年    5     月    12    日


司法院資訊處製作；財團法人民間司法改革基金會備份。
